臺灣花蓮地方法院刑事裁定　　　　　　　　　　　　九十二年度聲判字第一八號
　　聲　請　人
　　即 告訴 人　乙○○
　　告訴代理人　黃健弘律師
　　被　　　告　甲○○
　　　　　　　　丙○○
右列聲請人即告訴人因告訴被告傷害案件，不服臺灣高等法院花蓮分院檢察署檢察長
駁回再議之處分（九十二年度上聲議字第一六六號），聲請交付審判，本院裁定如左
：
    主    文
聲請駁回。
    理    由
一、按告訴人不服上級法院檢察署檢察長或檢察總長認再議為無理由而駁回之處分者
    ，得於接受處分書後十日內委任律師提出理由狀，向該管第一審法院聲請交付審
    判。法院認為交付審判之聲請不合法或無理由者，應駁回之。刑事訴訟法第二百
    五十八條之一、第二百五十八條之三第二項前段，分別定有明文。
二、本件聲請人即告訴人乙○○以被告甲○○及丙○○於民國九十二年六月九日晚間
    七時三十分許，涉犯傷害罪，向臺灣花蓮地方法院檢察署（下稱花蓮地檢署）檢
    察官提出告訴，經花蓮地檢署檢察官以九十二年度偵字第一九五三號為不起訴處
    分後，聲請人不服聲請再議，由臺灣高等法院花蓮分院檢察署（下稱花蓮高分檢
    ）檢察長以再議為無理由而駁回再議，聲請人於同年十月二十二日收受處分書，
    同年月二十九日向本院聲請交付審判，合先敘明。
三、聲請交付審判意旨略以：原不起訴處分依據之證人蔡世宏之證詞，認定被告等未
    共同傷害告訴人，固非無見，然證人蔡世宏之證詞顯係避重就輕，且其有證述：
    「˙˙˙甲○○推告訴人去撞牆壁」，然筆錄卻僅記載：「甲○○雙手朝聲請人
    身體推動˙˙˙」，筆錄之記載已與證人證述有所不符，且蔡世宏當天係路過該
    處，其是否有從頭到尾目擊全部經過，不無疑問，檢察官僅以其片斷之證詞為據
    ，顯未盡調查之能事。另告訴人於檢察官偵訊終結前，因不想麻煩鄰居楊福條及
    汪慶生並造成二人困擾，認有蔡世宏做證已足，故未陳述二人於發生衝突時亦在
    場可做證，惟因檢察官不起訴處分以蔡世宏證詞作為不利告訴人之認定，故再三
    請託該二人後而同意作證，始於聲請再議時提出，且法律亦未規定聲請再議時不
    得提出新事實、新證據，然臺灣高等法院花蓮分院檢察署卻以：聲請人於偵查終
    結後舉出在偵查中並未提出之楊福條、汪慶生請求傳訊，核與其在警訊時所稱：
    當天有目擊證人蔡世宏路過，我可以請他幫我作證之供述不符，作為駁回再議之
    理由，亦嫌疏略。退萬步言之，縱被告並無以拳頭毆打告訴人之行為，惟證人蔡
    世宏證稱：「正好讓我看到體型較胖之甲○○雙手朝乙○○身體推動，造成乙○○背後有撞擊到福興路四三三號對面圍牆」，丙○○亦供稱：「我兒子甲○○就
    徒手將他叔叔（即告訴人）推開，他就往後退幾步，身體確實有去擦撞到吉安鄉
    ○○村○鄰○○路四三三號圍牆」，而甲○○亦自承其確有將告訴人推開，與告
    訴人所指述甲○○「兩手用力推我造成我左肩部分撞擊福興村二鄰福興路四三三
    號對面圍牆而受傷」，而告訴人所受傷害為「左耳後一×一公分浮腫乙處」「左
    後肩一×一公分浮腫乙處」，洽與上開供述內容相符，可證甲○○確有以手推告
    訴人撞牆並至告訴人受傷，而成立傷害犯行等語。
四、經查：
（一）按刑事訴訟法第二百五十八條之一規定告訴人得向法院聲請交付審判，係對於
      「檢察官不起訴或緩起訴裁量權」制衡之一種外部監督機制，法院僅就檢察官
      所為不起訴或緩起訴之處分是否正確加以審查，以防止檢察機關濫權，依此立
      法精神，同法第二百五十八條第三項規定法院審查聲請交付審判案件時「得為
      必要之調查」，其調查證據之範圍，自應以偵查中曾顯現之證據為限；而同法
      第二百六十條對於不起訴處分已確定或緩起訴處分期滿未經撤銷者得再行起訴
      之規定，其立法理由說明該條所謂不起訴處分已確定者，包括「聲請法院交付
      審判復經駁回者」之情形在內，是前述「得為必要之調查」，其調查證據範圍
      ，更應以偵查中曾顯現之證據為限，不得就告訴人新提出之證據再為調查，亦
      不得蒐集偵查卷以外之證據，否則，將與刑事訴訟法第二百六十條之再行起訴
      規定，混淆不清，亦將使法院僭越檢察官之職權，而有回復「糾問制度」之虞
      ；且法院裁定交付審判，即如同檢察官提起公訴使案件進入審判程序，是法院
      裁定交付審判之前提，必須偵查卷內所存證據已符合刑事訴訟法第二百五十一
      條第一項規定「足認被告有犯罪嫌疑」而檢察官應提起公訴之情形，亦即該案
      件已經跨越起訴門檻，否則，縱或法院對於檢察官所認定之基礎事實有不同之
      判斷，但如該案件仍須另行蒐證偵查始能判斷應否交付審判者，因交付審判審
      查制度並無如同再議救濟制度得為發回原檢察官續行偵查之設計，法院仍應依
      同法第二百五十八條之三第二項前段之規定，以聲請無理由而裁定駁回。
（二）又按告訴人之告訴，係以使被告受刑事訴追為目的，是其陳述是否與事實相符
      ，仍應調查其他證據以資審認；且被害人之陳述如無瑕疵，且就其他方面調查
      又與事實相符，固足採為科刑之基礎，倘其陳述尚有瑕疵，則在未究明前，遽
      採為論罪科刑之根據，即難認為適法，最高法院五十二年臺上字第一三○○號
      判例、六十一年臺上字第三○九九號判例均可參照。而所謂無瑕疵，係指被害
      人所為不利被告之陳述，與社會上一般生活經驗或卷存其他客觀事實並無矛盾
      而言。至所謂就其他方面調查認與事實相符，非僅以所援用之旁證足以證明被
      害結果為已足，尤須綜合一切積極佐證，除認定被告確為加害人之可能外，在
      推理上無從另為其他合理原因之假設，有一不合於此，即不能以被害人之陳述
      做為論斷之證據。故在告訴人指訴被告涉嫌犯罪之場合，縱令所訴情由依其所
      結合之旁證在情理上尚非絕無可能，若在一般生活經驗上仍可另認為其他有利
      被告之合理推斷，根據「罪證有疑，利於被告」之證據法則，即不得遽以片面
      之觀點，認為告訴人之陳述或其所本旁證已適為有罪判斷之依據推定其犯罪事
      實。
（三）本件聲請人即告訴人乙○○之告訴意旨略稱：被告丙○○、甲○○長期與告訴
      人關係不睦，於九十二年六月九日晚間七時三十分許，被告丙○○在告訴人駕
      車經過花蓮縣吉安鄉○○村○○路四三三號時，攔阻告訴人車輛去路，被告甲○○則強拉告訴人下車毆打，致告訴人受有左耳、左後肩浮腫，因認被告二人
      涉有刑法傷害罪嫌等情，業據花蓮地檢署檢察官、花蓮高分檢檢察長審酌：
  １、告訴人駕車於何時途經被告丙○○住處前，被告丙○○本難得知，告訴人竟於
      偵查中稱被告丙○○知道其會從上址經過，一直在該處守候，已有可疑之處。
      被告丙○○於本案發生時已七十八歲，屬年老體衰之人，注意力、反應力均遠
      不如平常人，何能於告訴人駕車高速行經上址之際，衡擋路中攔下告訴人車輛
      ？告訴人所述顯難令人置信。
  ２、證人即在場目擊者蔡世宏證稱：伊看到甲○○雙手朝告訴人身體推動，並沒有
      看見丙○○、甲○○毆打告訴人，所證核與被告二人辯解相符。
  ３、聲請再議意旨稱，有在場之證人楊福條、汪慶生為證，聲請傳訊等語，核與告
      訴人於警詢時稱：當天有目擊證人蔡世宏路過，可以請他幫我作證等語之供述
      不符，且未於偵查中舉出上開證人，況且已有證人蔡世宏前開證述，而無傳訊
      證人楊福條、汪慶生之必要。
（四）經本院調取上開偵查及再議卷宗核閱結果，認原承辦檢察官上開取捨證據及認
      定事實之心證行成過程，均係依據卷內證據之合理推論，核與經驗法則及論理
      法則相符，又衡以卷內除告訴人單方面之指訴外，本無其他任何足認定被告二
      人確有傷害行為之證據。況且：
  １、聲請交付審判意指稱：證人蔡世宏之證詞與筆錄之記載不符，且當天蔡世宏係
      路過該處，是否有全程目擊經過，不無疑問，又因檢察官將其證詞採為不利於
      被告之認定，故聲請傳訊另外在場之證人楊福條及汪慶生出庭作證云云，然參
      諸前揭立法說明，聲請人提出另有證人楊福條及汪慶生請求傳訊，係屬於偵查
      以外之新證據，揆諸上開說明，已非本件所得審酌之證據，聲請意旨請求本院
      再為調查其所提出之新證據方法，即非合法。且證人蔡世宏業於警詢時證稱：
      九十二年六月九日晚上約十九時過後，在吉安鄉○○村○○路四三三號前，我
      剛好下班騎機車路過案發地點，我看到乙○○與丙○○及甲○○發生口角爭執
      ，但我不知道因何事，我停車在他門面前，乙○○即告訴我不要管，該件事情
      是他們家務事，我才知道他們三人有親屬關係，我依照乙○○意思離開案發現
      場約離發生爭執地點二十公尺住處門前（即乙○○家中），因不放心乙○○安
      全，我面朝他們爭吵地點察看，正好讓我看到體型較胖之甲○○雙手朝乙○○
      身體推動，造成乙○○背後有撞擊到福興路四三三號對面圍牆，但因距離較遠
      我無法即時看到乙○○身體有無受到傷害，我眼見發生爭執及推擠情形約短暫
      五至十分鐘左右警方就到達現場處理，對於丙○○及甲○○是否有握拳毆打乙○○，我並沒有看見等語明確（詳見警卷第二十五至二十六頁），並經證人蔡
      世宏確認筆錄內容無訛後簽名捺印，是聲請人指稱證人蔡世宏之證述與筆錄不
      符云云，即屬無據。
  ２、又參酌告訴人於警詢時指稱：甲○○強行將我從車上拉下來，甲○○徒手（右
      手）朝我身體（左臉頰、左肩部）多處毆打，並兩手用力推我造成我左後肩部
      分撞擊福興路四三三號對面圍牆因而受傷等語（詳見警卷第五頁）、又於偵查
      中指稱：甲○○用拳頭打我的左後腦，又推我去撞牆等語（詳見偵查卷第八頁
      ），是告訴人之指述前後不一，且茍依告訴人所指述之傷害情節，被告甲○○
      以拳頭毆打其身體多處，雙手推其撞擊圍牆而受傷者，亦核與診斷證明書上所
      載之傷勢為：「左耳後一×一公分浮腫乙處」「左後肩一×一公分浮腫乙處」
      （詳見警卷第二十九頁）顯有差異。
（五）綜前所述，原檢察官及花蓮高分檢檢察長以被告二人犯罪嫌疑不足，分別均予
      以不起訴處分及駁回再議之聲請，自無不當。本件聲請交付審判意旨徒以憑空
      之指摘駁回再議聲請之處分不當，請求本院裁定交予審判，顯無理由，應予駁
      回。
五、依刑事訴訟法第二百五十八條之三第二項前段，裁定如主文。
中      華      民      國      九十三      年      三    月    三十一  日
                          臺灣花蓮地方法院第三庭
                                    審判長法官  鄭培麗
                                        法官    陳雅敏
                                        法官    饒金鳳
右正本證明與原本無異。
本裁定不得抗告。
                                        法院書記官
中      華      民      國      九十三      年      三    月    三十一  日
